臺灣臺南地方法院刑事判決
110年度簡上字第195號
公  訴  人  臺灣臺南地方檢察署檢察官
上  訴  人
即  被  告  張靖博


上列上訴人即被告因竊盜案件，對於本院中華民國110年7月5日
110年度簡字第1474號簡易判決（偵查案號：臺灣臺南地方檢察
署110年度偵字第11981號）不服，提起上訴，本院管轄之第二審
合議庭判決如下：
    主  文
原判決撤銷。
張靖博無罪。 
    理  由
一、聲請簡易判決處刑意旨略以：被告張靖博意圖為自己不法之
    所有，基於竊盜之犯意：（一）於民國110年5月14日下班時
    ，在臺南市○○區○○○○路0號，徒手竊取黃泓源所有之動力電
    纜線30、40公斤；（二）於110年5月17日下班時，再次於上
    址，徒手竊取黃泓源所有之動力電纜線30、40公斤。因認被
    告均涉犯刑法第320條第1項之竊盜罪等語。
二、按犯罪事實應依證據認定之，無證據不得認定犯罪事實；不
    能證明被告犯罪者，應諭知無罪之判決，刑事訴訟法第154
    條第2項、第301條第1項，分別定有明文。次按事實之認定
    ，應憑證據，如未能發現相當證據，或證據不足以證明，自
    不能以推測或擬制之方法，為裁判基礎；且認定不利於被告
    之事實須依積極證據，苟積極證據不足為不利於被告事實之
    認定時，即應為有利於被告之認定；另認定犯罪事實所憑之
    證據，雖不以直接證據為限，間接證據亦包括在內，然而無
    論直接證據或間接證據，其為訴訟上之證明，須於通常一般
    之人均不致有所懷疑，而得確信其為真實之程度者，始得據
    為有罪之認定，倘其證明尚未達到此一程度，而有合理之懷
    疑存在，無從使事實審法院得為有罪之確信時，即應由法院
    為諭知被告無罪之判決（最高法院40年台上字第86號、30年
    上字第816號、76年台上字第4986號判例意旨參照）。再按
    刑法上關於財產上犯罪，所謂不法所有之意圖，須行為人主
    觀上明知財物為其所不應得，而欲違法獲得，如行為人主觀
    上，認係合法取得，縱令客觀上不能准許，然就行為人主觀
    之意思，仍無不法所有之意圖可言（最高法院87年度台非字
    第246號判決意旨參照）。
三、公訴人認被告涉有上開罪嫌，無非係以被告於警詢及偵查中
    之陳述、告訴人黃泓源於警詢之陳述，為其主要論據。
四、訊據被告固不否認有於上開時間、地點，徒手拿取告訴人所
    管領之動力電纜線之事實，惟矢口否認有何竊盜犯行，辯稱
    ：當初是陳柏丞說可以拿走施工用剩之動力電纜線，其才二
    次拿走共約60至80公斤之動力電纜線；扣案之動力電纜線中
    ，只有約60至80公斤是告訴人的，其餘是其自己所有等語。
    經查：
（一）被告於110年5月14日下班時，在臺南市○○區○○○○路0號，徒手拿取告訴人所管領之動力電纜線；又於110年5月17日下班時，再次於上址，徒手拿取告訴人管領之動力電纜線；嗣於同年月24日13時22分許，為告訴人發現上開電纜線放在被告所駕駛之自小客貨車內等事實，業據證人即告訴人黃泓源於警詢及本院審理時陳、證述明確，復有自願受搜索同意書、臺南市警察局歸仁分局搜索扣押筆錄、扣押物品目錄表、贓（證）物領據各1份、現場及查獲物品照片8張附卷可稽，被告亦不爭執，堪可認定。
（二）被告於警詢時陳稱：其朋友陳柏丞告知工地（臺南市○○區
      ○○○○路0號）有不要的電線，叫其去載，故其於110年5月1
      4日、110年5月17日下班時，順便將動力電纜線載走，重
      量共約80至90公斤，告訴人告知其不見的動力電纜線約10
      0米等語；於偵查中亦陳稱：其於110年5月14日、110年5
      月17日下班時，有拿多餘不要的電纜線，各拿了30、40公
      斤，今日扣案之電纜線有些是這二天從告訴人的工地拿出
      來的，有些不是，他們是說大概不見100米等語。據此，
      被告自警詢及偵查時，即辯稱其是經陳柏丞告知可以拿取
      工地施工剩下之動力電纜線，才於110年5月14日、110年5
      月17日下班時，各拿走約30至40公斤之動力電纜線等語，
      而非於上訴後，才憑空捏造上情。至於被告於偵查中，雖
      就其於上開時間、地點，拿取告訴人所管領之動力電纜線
      一事，承認竊盜罪名，然依偵訊筆錄，檢察官先詢問被告
      ：「你搬走這些東西，有無經過黃泓源同意？」，被告則
      稱：「沒有」，檢察官再詢問：「本件涉嫌竊盜罪嫌，是
      否認罪？」，被告才回稱「我承認」，隨後又補陳：「我
      之前不知道是餘料還是怎樣，說是多餘沒用到的要我搬走
      」，顯見被告於認罪後，仍堅持其上開辯解，是被告非無
      可能僅是因為自己客觀上未經告訴人同意取走電纜線，才
      承認竊盜罪名，而非明確承認自己有不法所有意圖。
（三）證人即告訴人黃泓源於警詢時雖陳稱：伊於110年5月24日
      13時22分許，在臺南市○○區○○00路0號（臺南世貿展覽館
      ）工地發現施工的動力電纜線有短少，就叫被告來問，被
      告承認有「偷」動力電纜線等語，復於本院審理時證稱：
      那天在被告車上搜到失竊的電纜線，被告有承認是他「偷
      」的等語。然證人即告訴人黃泓源上開被告自承偷竊之語
      ，僅是其單方之陳、證述，且從被告110年5月24日警詢筆
      錄觀之，被告僅承認有「拿」電纜線而已，是不能排除證
      人即告訴人依其主觀之認定而將被告「拿」之陳述衍伸為
      「偷」之可能。從而，證人即告訴人黃泓源上開陳、證述
      ，尚不能逕為被告不利之認定。
（四）證人陳柏丞於本院審理時證稱：伊於110年4、5月間，在
      臺南世貿展覽館的工地工作，當時伊向告訴人承接拉線；
      伊於110年4月15日左右北上之前，被告有問伊可不可以拿
      多餘剪掉的電纜線，伊說要問告訴人，伊問告訴人後，告
      訴人說拉完線剩餘的20至80公分才可以拿走；因為那幾天
      伊都在喝酒，忘記有沒有跟被告講這件事，但案發之後，
      被告對伊說伊在北上之前有說可以拿走20至80公分之餘線
      ，所以伊應該是在北上之前就有跟被告講；因為告訴人有
      說拉完線剩餘的20至80公分可以拿走，故其聽告訴人說被
      告偷電纜線時，為求自保並保護被告，有打電話給告訴人
      並錄音等語，核已明確證稱其於案發之前，有向告訴人詢
      問，並轉告被告可以拿走拉線剩餘的20至80公分之電纜線
      。又證人陳柏丞於本院審理時證稱：警卷第33頁上方扣案
      電纜線之照片中，最右邊的電纜線有可能是工作剩餘、多
      出來的材料，左手邊那二疊電纜線，如果拉線的工班太誇
      張就有可能是等語，證人即告訴人黃泓源於本院審理時亦
      證稱：警卷第33頁上方扣案電纜線之照片中，最右邊電纜
      線的長度差不多至少70、80公分等語，顯見扣案電纜線中
      ，確有符合證人陳柏丞所稱可以拿走之餘料之條件。從而
      ，被告辯稱其是因為證人陳柏丞說可以拿走拉完線剩餘的
      20至80公分之電纜線，其才拿走等語，尚非無據。至於證
      人即告訴人黃泓源於本院審理時雖證稱：陳柏丞有向其承
      包拉線之工作，但陳柏丞沒有問過伊關於可否拿走餘線的
      問題，伊也沒有跟陳柏丞說拉完線剩餘的20至80公分之電
      纜線可以拿走等語，然被告既然事先已詢問陳柏丞，陳柏
      丞也告訴被告說他要詢問告訴人，之後陳柏丞並對被告說
      拉完線剩餘的20至80公分之電纜線可以拿走等語，則不論
      陳柏丞與告訴人間是否真有針對此事討論，告訴人如何回
      覆等，均非被告所知悉，自不影響被告主觀之認知。又證
      人陳柏丞於本院審理時固有證稱：剩餘之電纜線應該是等
      工程完畢才可以拿走等語，然因證人陳柏丞已無法記憶其
      當時告知被告之全部內容，則被告自有可能因不知或誤會
      ，不待工程完畢即拿走剩餘的20至80公分之電纜線。從而
      ，證人即告訴人黃泓源、證人陳柏丞此等證述，尚不足以
      推翻被告因證人陳柏丞之告知，而自認可以合法取得施工
      剩餘的20至80公分之電纜線之主觀認知。
（五）關於告訴人失竊電線之數量，證人即告訴人於警詢時雖陳
      稱：伊遭竊的動力電纜線為190支，共397公斤等語，然其
      於本院審理時則證稱：伊失竊的電纜線約70、80公斤，扣
      案之電纜線在警局統計是190支，397公斤；這種電纜線很
      多工地都有，都是一樣的規格，被告把外皮都剝掉了，伊
      也不敢確定扣案之電纜線是否都是伊失竊的電纜線等語。
      據此，告訴人失竊之電纜線可能僅有約70、80公斤，且告
      訴人無法確認扣案之電纜線是否均為告訴人所失竊。從而
      ，被告辯稱其僅有自上開工地拿取共約60至80公斤之電纜
      線等語，即非子虛。
（六）綜上所述，被告既有可能因為證人陳柏丞之告知，而認為
      自己可以合法取得拉完線剩餘的20至80公分之動力電纜線
      ，且扣案之動力電纜線中，確有長度約70至80公分者，卷
      內亦無證據證明扣案之其餘動力電纜線亦為被告自告訴人
      之工地所取得。從而，本案被告有無不法所有之意圖（扣
      案長度約80公分以下之動力電纜線）或未經告訴人同意取
      走告訴人管領之電纜線之行為（扣案之其餘動力電纜線）
      ，尚有合理懷疑，自難逕以竊盜罪相繩。
五、綜上所述，本案依檢察官所提出之證據，僅能證明被告有將
    告訴人所管領之約70、80公斤動力電纜線取走而已，並無法
    證明被告具有不法所有意圖，亦無法證明扣案之動力電纜線
    均為被告自告訴人之工地所竊得。從而，本於無罪推定原則
    ，自應為被告無罪之諭知，以昭審慎。原審以被告竊取扣案
    之全部動力電纜線明確，予以論罪科刑，尚非妥適。被告否
    認犯罪提起上訴，為有理由，應由本院撤銷改判，以臻適法
    。
六、按簡易判決所科之刑，以宣告緩刑、得易科罰金或得易服社
    會勞動之有期徒刑及拘役或罰金為限，刑事訴訟法第449條
    第3項定有明文。又對於簡易判決之上訴，準用刑事訴訟法
    第3編第1章及第2章之規定，管轄第二審之地方法院合議庭
    受理簡易判決上訴案件，應依通常程序審理，其認案件有刑
    事訴訟法第452條之情形者，應撤銷原判決，逕依通常程序
    為第一審判決，亦有法院辦理刑事訴訟簡易程序案件應行注
    意事項第14點可供參考。查本件前經檢察官聲請以簡易判決
    處刑，然經本院審理後，認應為無罪之判決，已不合於刑事
    訴訟法第449條所定得以簡易判決處刑之案件，揆諸上開規
    定，爰由本院管轄第二審之合議庭逕依通常程序自為第一審
    判決如主文第二項所示，併此敘明。
據上論斷，應依刑事訴訟法第455條之1第1項、第3項、第452條
、第369條第1項前段、第364條、第301條第1項前段，判決如主
文。
本案經檢察官周文祥聲請以簡易判決處刑，檢察官盧駿道到庭執
行職務。
中　　華　　民　　國　　111 　年　　5 　　月　　17　　日
                  刑事第九庭  審判長法  官  卓穎毓
                                    法  官  莊玉熙 
                                    法  官  李俊彬
以上正本證明與原本無異。
如不服本判決應於收受本判決後20日內向本院提出上訴書狀，並
應敘述具體理由。其未敘述上訴理由者，應於上訴期間屆滿後20
日內向本院補提理由書狀（均須按他造當事人之人數附繕本）「
切勿逕送上級法院」。 
  　　　　　　　　　　　　　　　　　書記官  李俊宏
中　　華　　民　　國　　111 　年　　5 　　月　　17　　日